---
title: "問3GARCH"
author: "Masaki Mori"
date: "2021/7/26"
output:
  html_document:
    number_sections: yes
  pdf_document: default
---

```{r setup, include = FALSE}
knitr::opts_chunk$set(echo = TRUE, message = FALSE, warning=FALSE)
```

# GARCH推定
問3はrmarkdownを用い、コードやプロットを交えた説明をする。

## データ準備
今回は、quantmodを用いて日本のtopixデータを用いる。<br>
期間は2016年1月から、2019年12月の物を使用した（コロナの影響を避ける為）
```{r}
library(quantmod) #quantmodの読み込み
nikkei <- getSymbols("9984.T", src = "yahoo",
                     from="2016-01-01",
                     to = "2019-12-31",
                     auto.assign = FALSE) #日経平均株価
```
```{r}
dim(nikkei)
```
```{r}
nikkei_adj <- nikkei[,6] #調整後終値を分析に使用
```


```{r fig.height = 9, fig.width = 9}
JP.r <- dailyReturn(nikkei_adj, type="log") # 日経平均株価の対数収益率
par(mfrow = c(3,2)) # 画面を3×2に分割
plot(JP.r) # プロット
plot(JP.r^2) # 2乗のプロット
acf(coredata(JP.r)) # コレログラム
acf(coredata(JP.r)^2) # 2乗のコレログラム
pacf(coredata(JP.r)) # コレログラム
pacf(coredata(JP.r)^2) # 2乗のコレログラム
```
2乗系列のacf,pcfを見ると、自己相関がありそうである。とりあえずこのデータを用いて分析を進める。

## 単位根検定
まずはデータの単位根検定を行う。

### 元系列の単位根検定

```{r}
library(urca) # パッケージの読込
```

#### Type3の単位根検定

```{r}
# ADF検定
ur.jp <- ur.df(JP.r, # データ
               type = "trend", # Type 3
               lags = 10, # ARの最大次数
               selectlags = "BIC") # BICを用いてARの次数を決定
ur.jp # 検定統計量の値
ur.jp@cval # 棄却域
```
tau3,phi2,phi3全てにおいて有意水準1%で棄却する為、単位根は存在しない。

#### Type2(ランダムウォーク)の単位根検定

```{r}
# ADF検定
ur.ex <- ur.df(JP.r, # データ
               type = "drift", # Type 2
               lags = 10, # ARの最大次数
               selectlags = "BIC") # BICを用いてARの次数を決定
ur.ex # 検定統計量の値
ur.ex@cval # 棄却域
```
tau2,phi1全てにおいて有意水準1%で棄却する為、ランダムウォーク単位根も存在しない。よって日経平均株価調整済み終値データは$I(0)$であり、差分系列を取らずに分析を進める。

### 二乗系列の単位根検定

#### Type3の単位根検定

```{r}
# ADF検定
ur.jp <- ur.df((JP.r)^2, # データ
               type = "trend", # Type 3
               lags = 10, # ARの最大次数
               selectlags = "BIC") # BICを用いてARの次数を決定
ur.jp # 検定統計量の値
ur.jp@cval # 棄却域
```
tau3,phi2,phi3全てにおいて有意水準1%で棄却する為、単位根は存在しない。

#### Type2(ランダムウォーク)の単位根検定
```{r}
# ADF検定
ur.ex <- ur.df((JP.r)^2, # データ
               type = "drift", # Type 2
               lags = 10, # ARの最大次数
               selectlags = "BIC") # BICを用いてARの次数を決定
ur.ex # 検定統計量の値
ur.ex@cval # 棄却域
```
tau2,phi1全てにおいて有意水準1%で棄却する為、ランダムウォーク単位根も存在しない。よって日経平均株価調整済み終値の2乗データも$I(0)$であり、差分系列を取らずに分析を進める。


## かばん検定を用いた自己相関の検証
次にかばん検定を用いて、元系列と2乗系列に自己相関があるかどうかを判別する。

### 日経平均株価の調整済み終値

```{r}
Box.test(JP.r, lag=5, type="Ljung") #ラグ5のかばん検定
Box.test(JP.r, lag=10, type="Ljung") #ラグ10のかばん検定
Box.test(JP.r, lag=15, type="Ljung") #ラグ15のかばん検定
Box.test(JP.r, lag=20, type="Ljung") #ラグ20のかばん検定
Box.test(JP.r, lag=25, type="Ljung") #ラグ25のかばん検定
Box.test(JP.r, lag=30, type="Ljung") #ラグ30のかばん検定
```
日経平均株価の調整済み終値は、Ljung-Boxテストにおいて、全てにおいてp値が0.05より大きい為、有意水準5%で帰無仮説を棄却出来ない。つまり、自己相関があるとは判断出来ない。

### 日経平均株価の調整済み終値の二乗

```{r}
Box.test((JP.r)^2, lag=5, type="Ljung") #ラグ5のかばん検定
Box.test((JP.r)^2, lag=10, type="Ljung") #ラグ10のかばん検定
Box.test((JP.r)^2, lag=15, type="Ljung") #ラグ15のかばん検定
Box.test((JP.r)^2, lag=20, type="Ljung") #ラグ20のかばん検定
Box.test((JP.r)^2, lag=25, type="Ljung") #ラグ25のかばん検定
Box.test((JP.r)^2, lag=30, type="Ljung") #ラグ30のかばん検定
```
日経平均株価の調整済み終値の2乗列は、Ljung-Boxテストにおいて、全てにおいてp値が0.05より小さい為、有意水準5%で帰無仮説を棄却出来る。つまり、自己相関があると判断出来る。<br>
以上より、元系列は自己相関が見られなかったが、2乗系列に自己相関が見られた為、収益率にGARCHモデルを用い、条件付き分散をモデル化する。

## 条件付き分散の推定(GARCH)
元系列に自己相関は確認出来なかった為、AR(0)で平均も含めないGARCHモデルを使用する。次数を定めるため、$GARCH(r,m)=(1,0),(2,0),(1,1),(3,0),(2,1),(1,2)$の6モデルを用いる。
```{r}
library(rugarch) # パッケージの読込
# AR(0)-GARCH(1,0) の定式化
garch10 <- ugarchspec(variance.model = list(model = "sGARCH", # standard GARCH
                                            garchOrder = c(1,0)), # GARCH(1,0)
                      mean.model = list(armaOrder = c(0,0),
                                        include.mean = FALSE))
# AR(0)-GARCH(2,0) の定式化
garch20 <- ugarchspec(variance.model = list(model = "sGARCH", # standard GARCH
                                            garchOrder = c(2,0)), # GARCH(2,0)
                      mean.model = list(armaOrder = c(0,0),
                                        include.mean = FALSE))
# AR(0)-GARCH(1,1) の定式化
garch11 <- ugarchspec(variance.model = list(model = "sGARCH", # standard GARCH
                                            garchOrder = c(1,1)), # GARCH(1,1)
                      mean.model = list(armaOrder = c(0,0),
                                        include.mean = FALSE))
# AR(0)-GARCH(3,0) の定式化
garch30 <- ugarchspec(variance.model = list(model = "sGARCH", # standard GARCH
                                            garchOrder = c(3,0)), # GARCH(3,0)
                      mean.model = list(armaOrder = c(0,0),
                                        include.mean = FALSE))
# AR(0)-GARCH(2,1) の定式化
garch21 <- ugarchspec(variance.model = list(model = "sGARCH", # standard GARCH
                                            garchOrder = c(2,1)), # GARCH(2,1)
                      mean.model = list(armaOrder = c(0,0),
                                        include.mean = FALSE))
# AR(0)-GARCH(1,2) の定式化
garch12 <- ugarchspec(variance.model = list(model = "sGARCH", # standard GARCH
                                            garchOrder = c(1,2)), # GARCH(1,2)
                      mean.model = list(armaOrder = c(0,0),
                                        include.mean = FALSE))
```

次に、モデルの推定行う

```{r warning = TRUE}
JP.r.g10 <- ugarchfit(spec = garch10, data = JP.r) # AR(0)-GARCH(1,0)
JP.r.g20 <- ugarchfit(spec = garch20, data = JP.r) # AR(0)-GARCH(2,0)
JP.r.g11 <- ugarchfit(spec = garch11, data = JP.r) # AR(0)-GARCH(1,1)
JP.r.g30 <- ugarchfit(spec = garch30, data = JP.r) # AR(0)-GARCH(3,0)
JP.r.g21 <- ugarchfit(spec = garch21, data = JP.r) # AR(0)-GARCH(2,1)
JP.r.g12 <- ugarchfit(spec = garch12, data = JP.r) # AR(0)-GARCH(1,2)
```

情報量基準を表示する。

```{r}
info <- cbind(infocriteria(JP.r.g10),
      infocriteria(JP.r.g20),
      infocriteria(JP.r.g11),
      infocriteria(JP.r.g30),
      infocriteria(JP.r.g21),
      infocriteria(JP.r.g12))
info <- t(info)
info
```
```{r}
# BICが最小値を持つモデル番号を表示
which.min(info[,2])
```

今回は、予測という文脈ではないので、BICを情報量基準として用いる。BICより, AR(0)-GARCH(1,1) を選択する.

```{r}
JP.r.g11 # AR(0)-GARCH(1,1) の推定結果
```

モデル診断を行う。

- 残差の自己相関に対するかばん検定    
Weighted Ljung-Box Test on Standardized Residuals
 

- 残差の2乗系列に対するかばん検定   
Weighted Ljung-Box Test on Standardized Squared Residuals

全てにおいてp値が0.05より大きいので, 有意水準5%で帰無仮説を棄却できない．残差と残差の2乗に自己相関があると判断できないので, モデルは妥当であると判断出来る。

```{r fig.height = 6, fig.width = 9}
plot(JP.r.g11, which="all") # モデル診断のプロット
```

よって, 対数収益率のモデルは次である。

$$
\begin{align}
& y_{t} = `r round(coef(JP.r.g11)[1], 4)` y_{t-1} + \sqrt{h_{t}} u_{t}, \\
& h_{t} = `r round(coef(JP.r.g11)[1], 10)` + `r round(coef(JP.r.g11)[3], 4)` h_{t-1} + `r round(coef(JP.r.g11)[2], 5)` u_{t-1}^{2}
\end{align}
$$

- $\omega > 0$, $\alpha_{1}, \beta_{1} \ge 0$ より, パラメータは制約条件を満たす

- $\alpha_{1} + \beta_{1} = `r round(coef(JP.r.g11)[2] + coef(JP.r.g11)[3], 4)` < 1$ より, 定常性を満たす

<p><br></p>
```{r}
(coef(JP.r.g11))
```


# VaR (Value at Risk)の計算

```{r}
JP.r.g11.f <- ugarchforecast(JP.r.g11, n.ahead = 10) # AR(1)-GARCH(1,1)の10期先予測
JP.r.g11.f
```

10日-$99\%$VaRとiidは、

```{r}
- JP.r.g11.f@forecast$sigmaFor[10] * sqrt(10) * qnorm(0.99) # AR(0)-GARCH(1,1)
- sd(JP.r) * sqrt(10) * qnorm(0.99) # iid
```

これより、iid と AR(0)-GARCH(1,1) を用いた場合では、iid は過大評価することが分かる。今分析しているのは、2週間後に資産価値の損失が0.01の確率で超える基準である。今回で言えば、現在保有しているのが1億円で合った場合、GARCHなら約-1130万円の、iidなら約-1667万円に資産価値が減少する可能性があるということだ。今回はコロナ前のデータを用いたが、コロナ前でも2週間後に1%の確率で10%の資産減が起こる可能性があったのだと思うと、割と今と変わりない怯えと共に暮らしていたのかもしれないと考えた。また、iidはリスクを過大評価してしまうため、株価の選定の際に分析をめんどくさがって、iidによるリスク分析を行ったら、必要以上に比較的安定的な銘柄を選定してしまい、取引による利益がとても小さくなってしまうかもしれないと考えた。リスクについて詳細なモデルを作成することが、世界の取引行動をよりよくするための1歩なのではないかと考える。