---
title: "VAR_MSCI"
author: "Masaki Mori"
date: "2021/7/26"
output:
  html_document:
    number_sections: yes
  pdf_document: default
---

```{r setup, include = FALSE}
knitr::opts_chunk$set(echo = TRUE, message = FALSE, warning=FALSE)
```

<p><br></p>

# 準備

## 使用データ

MSCIが提供している株式指数を用いた.

- https://www.msci.com/

ここでは, 次のデータを用いる.

- 2016年4月から2019年3月までの4年間の,日本,シンガポール,アメリカの3カ国の日次株式指数

## データの読込

```{r}
library(readxl) # パッケージの読込
# xlsファイルを読込, 変数に代入
JP <- read_excel("raw/JP.xls") # 日本
SP <- read_excel("raw/SP.xls") # シンガポール
US <- read_excel("raw/USA.xls") # アメリカ
```

## データの確認

データを時系列に変換する.

```{r}
library(quantmod) # パッケージの読込
library(lubridate) # パッケージの読み込み
# 日付型の変換・xts型に変換
preprocess <- function(df) {
  df <- as.data.frame(df)
  df$month <- sapply(df[,1], function(x) {
    x <- gsub(",", "", x)
    x <- gsub(" ", "/", x)
    x <- gsub("Apr", "4", x)
    x <- gsub("May", "5", x)
    x <- gsub("Jun", "6", x)
    x <- gsub("Jul", "7", x)
    x <- gsub("Aug", "8", x)
    x <- gsub("Sep", "9", x)
    x <- gsub("Oct", "10", x)
    x <- gsub("Nov", "11", x)
    x <- gsub("Dec", "12", x)
    x <- gsub("Jan", "1", x)
    x <- gsub("Feb", "2", x)
    x <- gsub("Mar", "3", x)
  })
  df$Date <- mdy(df$month)
  df <- df[,-3]
  df <- as.xts(read.zoo(df))
}
```
```{r}
JP <- preprocess(JP) #JPの日付型を変換
SP <- preprocess(SP) #SPの日付型を変換
US <- preprocess(US) #USの日付型を変換
```

日付情報が同じであるか確認する.

```{r}
sum(index(JP) != index(SP)) #JP,SPの日付が異なる数
sum(index(JP) != index(US)) #JP,USの日付が異なる数
```

欠損値の有無を確認する.

```{r}
# データ結合
MSCI <- cbind(JP,SP,US) #外生性の高い順に(=時差が短い順)
MSCI <- MSCI['2016-01-01::2019-12-31']
sum(is.na(MSCI)) #欠損地の数
```

データ数は次である.

```{r}
length(MSCI) # データ数
```

データの中身を確認する.

```{r}
head(MSCI) # 最初の数個を表示
tail(MSCI) # 最後の数個を表示
```

# データの概要

## 自己相関

### 日本のボックステスト

```{r}
Box.test(JP, lag=5, type="Ljung") #ラグ5のかばん検定
Box.test(JP, lag=10, type="Ljung") #ラグ10のかばん検定
Box.test(JP, lag=15, type="Ljung") #ラグ15のかばん検定
```
日本のMSCIは、Ljung-Boxテストにおいて、全てにおいてp値が0.05より小さい為、有意水準5%で帰無仮説を棄却出来る。つまり、自己相関があると判断出来る。


### シンガポールのボックステスト

```{r}
Box.test(JP, lag=5, type="Ljung") #ラグ5のかばん検定
Box.test(JP, lag=10, type="Ljung") #ラグ10のかばん検定
Box.test(JP, lag=15, type="Ljung") #ラグ15のかばん検定
```

シンガポールのMSCIは、Ljung-Boxテストにおいて、全てにおいてp値が0.05より小さい為、有意水準5%で帰無仮説を棄却出来る。つまり、自己相関があると判断出来る。

### アメリカのボックステスト

```{r}
Box.test(US, lag=5, type="Ljung") #ラグ5のかばん検定
Box.test(US, lag=10, type="Ljung") #ラグ10のかばん検定
Box.test(US, lag=15, type="Ljung") #ラグ15のかばん検定
```

アメリカのMSCIは、Ljung-Boxテストにおいて、全てにおいてp値が0.05より小さい為、有意水準5%で帰無仮説を棄却出来る。つまり、自己相関があると判断出来る。

### 対数収益率

対数収益率 (%) に変換する.

```{r}
JP.r <- dailyReturn(MSCI$JP, type = 'log') * 100 # 日本
SP.r <- dailyReturn(MSCI$SP, type = 'log') * 100 # シンガポール
US.r <- dailyReturn(MSCI$US, type = 'log') * 100 # 香港
MSCI.r <- cbind(JP.r, SP.r, US.r) # データを結合
names(MSCI.r) <- names(MSCI) # 名を変更
```


### 単位根検定
次はデータの単位根検定を行う。

```{r}
library(urca) # パッケージの読込
```

##### 日本の単位根検定

```{r}
# ADF検定
ur.jp <- ur.df(JP.r, # データ
               type = "trend", # Type 3
               lags = 10, # ARの最大次数
               selectlags = "BIC") # BICを用いてARの次数を決定
ur.jp # 検定統計量の値
ur.jp@cval # 棄却域
```
tau3,phi2,phi3全てにおいて有意水準1%で棄却する為、単位根は存在しない。

##### シンガポールの単位根検定

```{r}
# ADF検定
ur.jp <- ur.df(SP.r, # データ
               type = "trend", # Type 3
               lags = 10, # ARの最大次数
               selectlags = "BIC") # BICを用いてARの次数を決定
ur.jp # 検定統計量の値
ur.jp@cval # 棄却域
```
tau3,phi2,phi3全てにおいて有意水準1%で棄却する為、単位根は存在しない。


##### アメリカの単位根検定

```{r}
# ADF検定
ur.jp <- ur.df(US.r, # データ
               type = "trend", # Type 3
               lags = 10, # ARの最大次数
               selectlags = "BIC") # BICを用いてARの次数を決定
ur.jp # 検定統計量の値
ur.jp@cval # 棄却域
```
tau3,phi2,phi3全てにおいて有意水準1%で棄却する為、単位根は存在しない。よって3つのデータはI(0)であり、差分を取らず、このまま分析を行う。

## 株式指数

```{r}
plot(MSCI) # 時系列プロット
summary(coredata(MSCI)) # 株式指数の記述統計量
```

```{r fig.height = 6}
acf(coredata(MSCI)) # 株式指数の自己相関
```

対角線を見ると、定常でないことが読み取れる


```{r}
plot(MSCI.r) # 時系列プロット
summary(coredata(MSCI.r)) # 株式指数の対数収益率の記述統計量
```

```{r fig.height = 6}
acf(coredata(MSCI.r)) # 株式指数の対数収益率の自己相関
```
日本は、ラグ,2,3,4,12に自己相関がありそうである。シンガポールは、ラグ2,5,9,13,22に自己相関がありそうである。最後に香港は、ラグ12と22に自己相関がありそうである。<br>
また上三角部分を見ると、ラグ1,2のあたりで切断が起きており、VARモデルがあてはまりそうなことが分かる。

# 推定

パッケージ「vars」を用いて分析を行う.

```{r}
library(vars) # パッケージの読込
```

## 推定

情報量基準を求める.

```{r}
(IC <- VARselect(MSCI.r)) # 情報量基準
```
ここでSC(n)はBIC基準である。
AICではVAR(`r IC$selection[1]`), BICではVAR(`r IC$selection[3]`)であるから, 両方用いてパラメータ推定を行う.

```{r}
m.a <- VAR(MSCI.r, lag.max = 10, ic = "AIC") # AICによるモデルの推定
m.b <- VAR(MSCI.r, lag.max = 10, ic = "SC") # BICによるモデルの推定
```

推定結果を表示する. VAR(`r IC$selection[1]`)の結果は量が多いので, VAR(`r IC$selection[3]`)の結果のみ表示する.

```{r}
summary(m.b) # 推定結果を表示
```
今回はインパルス応答関数を調べる為、予測がメイン。よって、係数の優意性から、係数を削除することはしない。

## モデル診断

残差の自己相関を調べ, モデルが適切かどうかを診断する.

まず, コレログラムをプロットする.

```{r fig.height = 6}
acf(residuals(m.a)) # 残差の自己相関
acf(residuals(m.b)) # 残差の自己相関 
```

次に, かばん検定を行う. 

```{r}
serial.test(m.a, lags.pt = 10, type = "PT.adjusted") # ラグ10
serial.test(m.a, lags.pt = 15, type = "PT.adjusted") # ラグ15
serial.test(m.a, lags.pt = 20, type = "PT.adjusted") # ラグ20
```

全てにおいてp値が0.05より大きいので, 有意水準5%で帰無仮説を棄却できない. つまり, 残差に自己相関があると判断できないので, 適切である．

```{r}
serial.test(m.b, lags.pt = 10, type = "PT.adjusted") # ラグ10
serial.test(m.b, lags.pt = 15, type = "PT.adjusted") # ラグ15
serial.test(m.b, lags.pt = 20, type = "PT.adjusted") # ラグ20
```

全てにおいてp値が0.05より小さいので, 有意水準5%で帰無仮説を棄却する．つまり, 残差に自己相関があると判断できるので, 適切でない．

# 分析

モデル診断の結果より, AICによるモデルの推定結果を用いて分析を行う.

## グレンジャー因果性

グレンジャー因果性の検定を行う.

```{r}
causality(m.a, cause = "JP") # JP → SP, US
```

これは, 1つの変数の他の全ての変数に対する検定であり, 他の1つの変数に対する検定ではない. 関数「causality」では, 他の1つの変数に対する検定を行うには2変量VARモデルを用いなければならない.

### 日本とシンガポール

```{r}
JPSP <- cbind(MSCI.r$JP, MSCI.r$SP) # 日本とイギリスのデータ
m1.a <- VAR(JPSP, lag.max =10, ic = "AIC") # AICによるモデルの推定
m1.a$p # VARの次数
serial.test(m1.a, lags.pt = 15, type = "PT.adjusted") # ラグ15のかばん検定
```

```{r}
causality(m1.a, cause = "JP") # JP → SP
```

p値が0.05より大きいので, 有意水準5%で帰無仮説を棄却できない．つまり, 日本からシンガポールへのグレンジャー因果性は存在すると判断できない．

```{r}
causality(m1.a, cause = "SP") # SP → JP
```

p値が0.05より小さいので, 有意水準5%で帰無仮説を棄却する．つまり, シンガポールから日本へのグレンジャー因果性は存在すると判断できる．

### 日本とアメリカ

```{r}
JPUS <- cbind(MSCI.r$JP, MSCI.r$US) # 日本とアメリカのデータ
m2.a <- VAR(JPUS, lag.max =10, ic = "AIC") # AICによるモデルの推定
m2.a$p # VARの次数
serial.test(m2.a, lags.pt = 15, type = "PT.adjusted") # ラグ15のかばん検定
```

```{r}
causality(m2.a, cause = "JP") # JP → US
```

p値が0.05より小さいので, 有意水準5%で帰無仮説を棄却する．つまり, アメリカから日本へのグレンジャー因果性は存在すると判断できる．

```{r}
causality(m2.a, cause = "US") # US → JP
```

p値が0.05より小さいので, 有意水準5%で帰無仮説を棄却する．つまり, アメリカから日本へのグレンジャー因果性は存在すると判断できる．

### シンガポールとアメリカ

```{r}
SPUS <- cbind(MSCI.r$SP, MSCI.r$US) # イギリスとアメリカのデータ
m3.a <- VAR(SPUS, lag.max =10, ic = "AIC") # AICによるモデルの推定
m3.a$p # VARの次数
serial.test(m3.a, lags.pt = 15, type = "PT.adjusted") # ラグ15のかばん検定
```

```{r}
causality(m3.a, cause = "SP") # SP → US
```

p値が0.05より小さいので, 有意水準5%で帰無仮説を棄却する．つまり, シンガポールからアメリカへのグレンジャー因果性は存在すると判断できる

```{r}
causality(m3.a, cause = "US") # US → SP
```

p値が0.05より小さいので, 有意水準5%で帰無仮説を棄却する．つまり, アメリカからシンガポールへのグレンジャー因果性は存在すると判断できる

## インパルス応答関数

IRFを計算しプロットする.

```{r}
m.a.irf <- irf(m.a) # IRFを計算
plot(m.a.irf) # プロット
```

## 分散分解

RVCを計算しプロットする.

```{r fig.height = 9}
m.a.rvc <- fevd(m.a) # RVCを計算, Forecast Error Variance Decomposition
plot(m.a.rvc) # プロット
```
